【裁判字號】    90,訴,2793
【裁判日期】    901214
【裁判案由】    違反稅捐稽徵法等
【裁判全文】
臺灣高雄地方法院刑事判決                          九十年度訴字第二七九三號
    公  訴  人  臺灣高雄地方法院檢察署檢察官
    被      告  乙○○
右列被告因違反稅捐稽徵法等案件，經檢察官提起公訴（九十年度偵字第五００六號
），本院判決如左：
    主  文
乙○○商業負責人以明知為不實之事項，而填製會計憑證，處有期徒刑貳月，如易科
罰金，以參佰元折算壹日。緩刑貳年。
    事  實
一、乙○○係設在高雄市新興區○○○路三八０號五樓季延企業有限公司（下稱季延
    公司）之負責人，為從事業務之人，亦屬商業會計法第四條所稱之商業負責人，
    負有據實填製登載其業務上作成之商業會計憑證之義務。其明知民國八十六年間
    ，甲○○僅曾隨同其夫丙○○至季延公司從事製作玻璃磚工作一個月，領取新台
    幣（下同）二萬四千元之薪資（日薪八百元），竟基於虛偽製作薪資相關資料以
    申報季延公司營業所得稅之犯意，利用不知情之不詳姓名會計人員，委其在業務
    上作成性質屬商業會計憑證之「八十六年度各類所得扣繳暨免扣繳憑單」（下稱
    扣繳憑單），虛偽填載甲○○、丙○○於八十六年間向季延公司領取之薪資總額
    分別為二十九萬八千七百十元、二十六萬四千一百十元，並於八十七年三月間持
    該扣繳憑單向財政部高雄市國稅局申報季延公司八十六年度營利事業所得稅，足
    以生損害於稅捐稽徵機關查核稅捐之正確性及甲○○，惟因季延公司於八十六年
    間實際給付予丙○○之薪資總額為五十六萬二千八百二十元，與前開扣繳憑單上
    所載丙○○、甲○○領取薪資總額相符，而未逃漏任何稅捐。
二、案經財政部高雄市國稅局函送及甲○○訴由台灣高雄地方法院檢察署檢察官偵查
    起訴。
    理  由
一、訊據被告乙○○對於右揭事實均坦承不諱，核與告訴人甲○○指訴八十六年間曾
    跟隨丙○○至季延公司工作一個月，論件計酬，每日薪資八百元，後因丙○○告
    知不用小工，乃未再繼續工作，並於半年後至安其兒工作室擔任學徒，因而實際
    上所領得之薪資並非二十九萬八千七百十元等情節相符，並有季延公司出具之甲○○及丙○○之扣繳憑單影本、安其兒工作室出具之工作證明書附卷可稽，是被
    告自白與事實相符，本件事證明確，被告犯行已堪認定，應依法論科。
二、按「各類所得扣繳暨免扣繳憑單」乃商業會計法第十五條第一款所規定之「原始
    憑證」，屬商業會計憑證之一種，而被告乙○○為季延公司負責人，為商業會計
    法第四條所稱之商業負責人，其令不知情之不詳姓名之會計人員依不實之領取薪
    資額填載甲○○、丙○○八十六年度之扣繳憑單所為，係犯商業會計法第七十一
    條第一款之明知不實事項填製會計憑證罪。公訴人漏未斟酌商業會計法第七十一
    條第一款之罪本即含有業務上登載不實之本質，乃刑法第二百十六條、第二百十
    五條行使業務登載不實文書罪之特別規定，而認被告前開所為係犯行法第二百十
    六條、第二百十五條之罪，尚有未洽，惟其基本社會事實既屬同一，自得由本院
    予以審理，並變更其起訴法條。又被告利用不知情之會計事務所人員為之，為間
    接正犯。爰審酌被告之犯罪動機、目的、手段，及其並無前科，有臺灣高等法院
    被告全國前案紀錄表可按，足見其品行尚佳，犯罪後復與告訴人甲○○達成和解
    ，賠償損失，且坦認犯行，已有悔意等一切情狀，酌情量處如主文所示之刑。再
    刑法第四十一條業已於九十年一月十日修正公布，並於同年月十二日生效，其第
    一項前段規定為「犯最重本刑為五年以下有期徒刑以下之刑之罪，而受六個月以
    下有期徒刑或拘役之宣告，因身體、教育、職業、家庭之關係或其他正當事由，
    執行顯有困難者，得以一元以上三元以下折算一日，易科罰金。」，本件被告犯
    罪時間雖在上開條文修正生效前，然依刑法第二條第一項前段規定，行為後法律
    有變更者，應適用裁判時之法律，故依刑法第二條第一項前段之規定，就被告所
    宣告之刑併以諭知易科罰金之折算標準。另被告前未曾受有期徒刑以上刑之宣告
    ，有本院被告院內索引卡紀錄表、臺灣高等法院被告全國前案紀錄表各一份在卷
    可按，且其事後已與告訴人達成和解，取得告訴人之諒解等情，業經告訴人甲○○於偵查中陳稱明確，並有和解書一紙附卷為憑，經此偵查、起訴及論罪科刑程
    序，當知所警惕，信無再犯之虞，本院認所宣告之刑以暫不執行為適當，爰併諭
    知緩刑二年，以啟自新。
三、公訴意旨另以：被告乙○○於申報季延公司八十六年度營利事業所得稅時，在所
    製作之公司薪資表上虛列告訴人甲○○領取二十九萬八千七百十元薪資，並持丙○○所交付之甲○○印章蓋用在薪資表上，製作薪資印領清冊，持以向主管機關
    申報，而逃漏稅捐七萬四千六百七十七元，足生損害稅捐機關課徵稅賦之正確性
    ，因認被告此部分涉犯刑法第二百十六條、二百十五條行使業務上登載不實罪及
    稅捐稽徵法第四十一條以不正當方法逃漏稅捐罪。訊據被告堅決否認有何公訴人
    所指之此部分犯行，辯稱上開二張扣繳憑單所列總額即為丙○○所領取之薪資總
    額等語。經查：丙○○為季延公司員工，八十六年間共領取薪資五十六萬二千八
    百二十元等情，有職務保證書、勞工保險卡、支付薪資表各一份附卷可稽，又上
    開甲○○、丙○○之扣繳憑單上所列支領薪資額合計為五十六萬二千八百二十元
    一節，則有扣繳憑單影本在卷為憑，被告所持以申報之甲○○、丙○○領取薪資
    額既與丙○○實際上所領取之薪資額相符，並無虛列營業成本情形，從而即無何
    逃漏稅捐情形可言。再季延公司之薪資，係由領取人親自簽名於支付薪資表上後
    領取，即丙○○之薪資乃本人親自簽名後領取，甲○○則未曾出面領薪等情，業
    據被告供明在卷，並有支付薪資表附卷可佐，是公訴人認被告於薪資表上虛列甲○○領取二十九萬八千七百十元，並持丙○○所交付之甲○○印章蓋印於薪資表
上云云，顯有誤會。此外，本院亦復查無其他積極證據足資審認被告有何公訴人
    所指之此部分犯行，惟因公訴人認前開二部分若成立犯罪，與前揭論罪科刑部分
    分別具有實質上一罪及裁判上一罪之關係，從而本院爰就此部分不另為無罪之諭
    知，併此敘明。
據上論斷，應依刑事訴訟法第二百九十九條第一項前段、第三百條，商業會計法第七
十一條第一款，刑法第十一條、第二條第一項前段、第四十一條第一項、第七十四條
第一款，罰金罰鍰提高標準條例第二條，判決如主文。
中      華      民      國      九十      年      十二    月    十四    日
                                  臺灣高雄地方法院刑事第一庭
                                          法  官  黃  悅  璇
右正本證明與原本無異。
如不服本判決，應於判決送達後十日內，向本院提出上訴狀。
                                          書記官  沈      蘊
中    華    民    國      九十      年      十二      月      十七      日
附錄法條：
商業會計法第七十一條
商業負責人、主辦及經辦會計人員或依法受託代他人處理會計事務之人員有左列情事
之一者，處五年以下有期徒刑、拘役或科或併科新台幣十五萬元以下罰金：
一  以明知為不實之事項，而填製會計憑證或記入帳冊者。
二  故意使應保存之會計憑證、帳簿報表滅失毀損者。
三  意圖不法之利益而偽造、變造會計憑證、帳簿報表內容或撕毀其頁數
    者。
四  故意遺漏會計事項不為記錄，致使財務報表發生不實之結果者。
五  其他利用不正當方法，致使會計事項或財務報表發生不實之結果者。


司法院資訊處製作；財團法人民間司法改革基金會備份。
